【裁判字號】    97,交簡上,171
【裁判日期】    980331
【裁判案由】    過失傷害
【裁判全文】
臺灣高雄地方法院刑事判決           97年度交簡上字第171號
上  訴  人
即  被  告  乙○○
選任辯護人  王建元律師
            蘇精哲律師
上列上訴人因過失傷害案件，不服本院高雄簡易庭民國97年6 月
18日97年度審交簡字第107 號第一審刑事簡易判決（聲請簡易判
決處刑案號：96年度偵字第27380 號），提起上訴，本院管轄之
第二審合議庭判決如下：
    主  文
上訴駁回。
    事  實
一、乙○○於民國96年3 月30日17時20分許，駕駛車牌號碼VW-9
    242 號自用小客車，沿高雄縣旗山鎮得勝巷由西南往東北方
    向行駛，途經得勝巷與旗楠三路交岔路口時，原應注意車前
    狀況，而依當時天氣晴、日間自然光線，柏油路面無缺陷，
    無障礙物，視距良好，並無不能注意之情事，竟因疏未注意
    車前狀況，仍貿然駛入旗楠三路，適有丁○○騎乘車牌號碼
    WPL-221 號輕型機車，沿旗楠三路由北向南方向行駛至得勝
    巷口，遭乙○○之汽車左前車頭撞擊丁○○機車之右側車身
    後，丁○○因而人車倒地，並受有右股骨骨折之傷害。乙○
    ○於肇事後留在現場，並於偵查犯罪職權之公務員發覺肇事
    者前，即主動向警員坦承肇事而自願接受裁判。
二、案經丁○○訴由高雄縣政府警察局旗山分局報告高雄地方法
    院檢察署檢察官偵查後聲請簡易判決處刑。
    理  由
壹、證據能力部分
一、按被告以外之人（包括證人、鑑定人、告訴人、被害人及共
    同被告等）於檢察事務官、司法警察官或司法警察調查中所
    為之陳述，與審判中不符時，其先前之陳述具有較可信之特
    別情況，且為證明犯罪事實存否所必要者，得為證據，刑事
    訴訟法第159 條之2 定有明文。是被告以外之人於警詢中所
    為之陳述，係屬傳聞證據，原則上無證據能力，惟如該陳述
    與審判中不符時，其先前之陳述具有較可信之特別情況，且
    為證明犯罪事實存否所必要者，依同法第159 條之2 規定，
    始例外認為有證據能力。本件證人即告訴人丁○○於警詢中
    所為之陳述，被告之辯護人主張無證據能力，且其於警詢中
    之陳述與審判中之陳述大致相符，依前揭說明，自無證據能
    力。
二、次按刑事訴訟法第159 條之4 第2 款所稱從事業務之人於業
    務上或通常業務過程所須製作之紀錄文書、證明文書，因係
    於通常業務過程不間斷、有規律而準確之記載，且大部分紀
    錄係完成於業務終了前後，無預見日後可能會被提供作為證
    據之偽造動機，其虛偽之可能性小，除非該等紀錄文書或證
    明文書有顯然不可信之情況，否則有承認其為證據之必要。
    醫院診斷證明書係病患就診或就醫，醫師就其診斷治療病患
    結果，所出具之證明書，醫師法第17條規定，醫師如無法令
    規定之理由，不得拒絕診斷書之交付。醫師係從事醫療業務
    之人，病患如純為查明病因並以接受治療為目的，而到醫療
    院所就醫診治，醫師於例行性之診療過程中，對該病患所為
    醫療行為，於業務上出具之診斷書，屬於醫療業務上或通常
    醫療業務過程所製作之證明文書，自該當於上開條款所指之
    證明文書。其依此項規定所製作之驗傷診斷書，應屬刑事訴
    訟法第159 條第1 項「法律有規定」之傳聞證據之例外（最
    高法院95年度臺上字第5026號判決要旨參照），卷附丁○○
    之財團法人義大醫院診斷證明書、出院病歷摘要、全民健康
    保險殘廢診斷書，依前揭說明，應有證據能力。
三、又按被告以外之人於審判外之陳述，雖不符刑事訴訟法第15
    9 條之1 至第159 條之4 之規定，而經當事人於審判程序同
    意作為證據，法院審酌該言詞陳述或書面陳述作成時之情況
    ，認為適當，亦得為證據，當事人、代理人或辯護人於法院
    調查證據時，知有第159 條第1 項不得為證據之情形，而未
    於言詞辯論終結前聲明異議者，視為有前項之同意，刑事訴
    訟法第159 條之5 定有明文。卷附之道路交通事故談話紀錄
    表、道路交通事故現場圖、道路交通事故調查報告表、道路
    交通事故肇事人自首紀錄表、臺灣省高屏澎區車輛行車事故
    鑑定委員會96年11月23日高屏澎鑑字第960780號函、汽機車
    駕駛人查詢資料，雖屬被告以外之人於審判外之書面或言詞
    陳述，然當事人於審判程序對於上開證據方法之證據能力並
    未爭執，本院審酌前開審判外之書面或言詞陳述於作成時之
    情況，並無違法不當或證明力明顯過低之瑕疵，應有證據能
    力。
貳、實體部分
一、訊據上訴人即被告乙○○固坦承有於前揭時地，駕駛車牌號
    碼VW-9242 號自用小客車，與丁○○騎乘之車牌號碼WPL-22
    1 號輕型機車發生擦撞，致丁○○受有右股骨骨折之傷害，
    然矢口否認有何過失傷害犯行，辯稱：是丁○○闖紅燈，伊
    沒有撞丁○○，是丁○○撞伊云云。辯護意旨則以：被告並
    無過失云云。
二、經查：
  (一)被告於96年3 月30日17時20分許，駕駛車牌號碼VW-9242 號
    自用小客車，沿高雄縣旗山鎮得勝巷由西南往東北方向行駛
    ，途經得勝巷與旗楠三路交岔路口時，與丁○○騎乘車牌號
    碼WPL-221 號輕型機車發生擦撞，致丁○○受有右股骨骨折
    傷害之事實，業據證人即告訴人丁○○於本院審理中證述屬
    實（見本院卷第77至78頁），且為被告所自承，並有道路交
    通事故談話紀錄表、道路交通事故現場圖、道路交通事故調
    查報告表(一)、(二)、現場照片、丁○○之財團法人義大醫院診
    斷證明書在卷足憑（見警卷第3 、7 至11、14頁），其事實
    足堪認定。
  (二)被告雖辯稱：伊沒有撞丁○○，是丁○○撞伊云云。然據證
    人丁○○於本院審理中證稱：其當時已經在路口一半中間，
    被告汽車從巷子出來，撞到其機車右邊等語（見本院卷第77
    頁）；且觀之現場照片（見警卷第11頁），被告駕駛之上開
    自用小客車左前車頭有擦撞痕跡，而丁○○騎乘之上開輕型
    機車之右側車身有撞擊痕跡乙節，核與證人丁○○前揭所述
    該汽車撞擊其機車右側車身之情節相符；又依道路交通事故
    現場圖所示（見警卷第7 頁），丁○○騎乘之上開機車在得
    勝巷與旗楠三路路口，其車身略呈西北、東南方向倒地，刮
    地痕跡略呈東北、西南方向長2. 1公尺等情，亦與上開機車
    遭汽車自右方撞擊之倒地常情無違，足見被告駕駛之上開汽
    車左前車頭確於上開交叉路口撞擊丁○○騎乘之上開輕型機
    車右側車身無疑，被告前揭所辯，顯屬無據。
  (三)被告另辯稱：丁○○闖紅燈云云。而本件經送臺灣省高屏澎
    區車輛行車事故鑑定委員會鑑定肇事原因，該會以雙方當事
    人各執一詞，依此無據證明哪一方未依號誌指示行駛等語函
    覆，有該會96年11月23日高屏澎鑑字第960780號函在卷可憑
    （見偵卷第11頁），是究係被告或丁○○闖紅燈，尚無從據
    以認定。又證人甲○雖於本院審理中證稱：其家住得勝巷右
    轉處紅綠燈下的旁邊，當時其坐在住家門口看車子，車禍還
    沒發生其就坐在那裡，其有看到自用小客車綠燈要過去，騎
    機車的人可能趕晚上要回去闖紅燈就撞到，車禍發生後，其
    看到人被抬到旁邊，兩個人其都不認識等語（見本院卷第79
    至80頁），惟證人甲○就被告自小客車之顏色證稱是黑暗色
    等語（見本院卷第79頁），而依現場照片顯示是藍色，又證
    人甲○就上開汽車之撞擊部位證稱是撞到汽車左側車門，不
    是汽車車頭等語（見本院卷第80頁），亦與上開現場照片顯
    示汽車撞擊部位是左側車頭不符。且本件車禍發生時間距離
    證人甲○到庭作證已將近2 年，衡情其對於上開汽車之顏色
    與撞擊部位尚且記憶不清，難認其對本件車禍發生當時之號
    誌燈號能有明確之印象。再參以一般車禍係在短暫之瞬間發
    生，而號誌燈又隨時在變換燈號，除非證人能明確指述車禍
    發生時之情節，且無相互矛盾或誤認之情事，方足供本院為
    車禍發生時號誌燈號認定之憑據，本件證人甲○關於告訴人
    闖紅燈之證詞，因有與卷內證據明顯不符之情事，本院自無
    從遽以採信，是被告前揭所辯，尚無足採。
  (四)按汽車行駛時，駕駛人應注意車前狀況及兩車併行之間隔，
    並隨時採取必要之安全措施，道路交通安全規則第94條第3
    項定有明文。被告為領有汽車駕駛執照之駕駛人，此有被告
    之汽車駕駛人查詢資料1 紙在卷足憑（見本院卷第48頁），
    是被告對於上開規定應知之甚詳。又依道路交通事故調查報
    告表(一)所載（見警卷第8 頁），本件車禍發生當時天氣晴、
    日間自然光線、柏油路面乾燥無缺陷、無障礙物、視距良好
    ，並無不能注意之情事。且由道路交通事故現場圖及現場照
    片可知（見警卷第7 、10頁），旗南三路為雙向四線道之道
    路，依一般駕駛經驗應可判斷會有多數汽機車輛通行，是被
    告駕駛上開自小客車沿得勝巷，欲進入與旗楠三路之交岔路
    口時，自應隨時注意旗楠三路左右方向有無來車，以避免發
    現時煞車不及而肇事。再依現場照片所示（見警卷第10頁）
    ，被告自得勝巷口往左方向之視線並無路樹或建築物之遮蔽
    ，若稍有注意左方來車狀況，即可發現丁○○騎乘上開機車
    駛來。復參諸上開道路交通事故現場圖所示（見警卷第7 頁
    ），上開自小客車肇事後之停止位置已超越得勝巷口2. 4公
    尺、機車之刮地痕跡亦長達2.1 公尺，及上開汽車左前車頭
    撞擊機車右側車身等情，可推知被告駕駛車輛進入上開交叉
    路口時，顯然未留意左方來車即貿然駛入旗楠三路，而撞擊
    丁○○騎乘之機車，據此，被告未注意車前狀況，其駕駛行
    為確有過失甚明。因之，辯護意旨以：被告並無過失云云，
    亦不足採信。
  (五)又丁○○因本件車禍，受有右股骨骨折傷害之事實，已如前
    述，是丁○○之前揭傷害與被告之過失行為間具有相當因果
    關係，亦堪認定。至於本件告訴代理人戊○○於本院準備程
    序提出之全民健康保險殘廢診斷書（見本院卷第65至65頁）
    ，其上雖載有丁○○右下肢骨折、右膝殘障等文字，然依丁
    ○○於本院審理中提出之診斷證明書及出院病歷摘要所示（
    見本院卷第89至93頁），丁○○於進行骨折復位手術及拔除
    內固定與股骨骨折開放性復位手術後，可藉由輔助器離床行
    走活動且復健狀況滿意等情，且據證人丁○○於本院審理中
    證稱：其可以靠輔助器走路等語（見本院卷第78頁），是本
    院認以全民健康保險殘廢診斷書之記載，尚不足認定丁○○
    因本件車禍所受之傷害已達重傷之程度，附此敘明。
三、核被告乙○○所為，係犯刑法第284 條第1 項前段之過失傷
    害罪。其於肇事後留在現場，並於警員前往處理尚不知何人
    為肇事者前，即主動向警員坦承肇事而自願接受裁判，此有
    旗山分局道路交通事故肇事人自首情形紀錄表1 紙在卷可憑
    （見警卷第13頁），核與刑法第62條前段之自首規定相符，
    得依法減輕其刑。原審以本件事證明確，援引刑法第284 條
    第1 項前段、第62條前段、第41條第1 項前段，刑法施行法
    第1 條之1 ，中華民國九十六年罪犯減刑條例第2 條第1 項
    第3 款、第4 條、第7 條等規定，並審酌被告疏未注意採取
    必要之安全措施，致與丁○○發生車禍而肇事，並致使丁○
    ○受有傷害，迄今尚未與丁○○達成和解，賠償丁○○所受
    之損害，及丁○○所受之傷勢等一切情狀，量處有期徒刑3
    月，並斟酌本案之犯罪情節，被告之經濟狀況及智識程度等
    情，諭知以新臺幣1,000 元折算1 日之易科罰金折算標準。
    又因被告上開犯罪時間，係在96年4 月24日以前，合於中華
    民國九十六年罪犯減刑條例第2 條第1 項第3 款所定減刑之
    條件，爰依該條例規定減其宣告刑2 分之1 ，併諭知上開易
    科罰金之折算標準，核認事用法尚無不合，量刑亦稱妥適，
    被告猶執前詞，指摘原審判決不當，為無理由，應予駁回。
據上論斷，應依刑事訴訟法第455 條之1 第1 項、第3 項、第36
8 條，判決如主文。
本案經檢察官丙○○到庭執行職務。
中    華    民    國    98    年    3    月    31    日
                    交通法庭  審判長法  官  黃三友
                                    法  官  陳億芳
                                    法  官  林依蓉
以上正本證明與原本無異。
不得上訴。
中    華    民    國    98    年    3    月    31    日
                                    書記官  邱靜銘
附錄本件論罪科刑法條：
刑法第284條第1項
因過失傷害人者，處6 月以下有期徒刑、拘役或5 百元以下罰金
，致重傷者，處1 年以下有期徒刑、拘役或5百元以下罰金。


司法院資訊處製作；財團法人民間司法改革基金會備份。
